【裁判字號】    98,交聲,201
【裁判日期】    980320
【裁判案由】    聲明異議
【裁判全文】
臺灣臺中地方法院交通事件裁定     98年度交聲字第201號
原處分機關  交通部公路總局臺中區監理所臺中市監理站
異  議  人
即受處分人  甲○○
上列受處分人因違反道路交通管理處罰條例案件，對於交通部公
路總局臺中區監理所臺中市監理站民國97年12月19日所為之裁決
（裁監稽違字第裁61－HD0000000號裁決書），聲明異議，本院
裁定如下：
    主    文
異議駁回。
    理    由
一、原處分機關意旨略以：受處分人甲○○於民國97年11月24日
    騎乘車號GU3－363號重機車，在臺中縣大里市○○路與日新
    巷口，被臺中縣警察局霧峰交通分隊以其「闖紅燈（直行）
    」違規而舉發在案。該站經查違規屬實，遂於97年12月19日
    以裁監稽違字第裁61－HD0000000號裁決書裁處受處分人罰
    鍰新臺幣（下同）1800元，並依道路交通管理處罰條例第63
    條第1項記違規點數3點，於法並無不合等語。
二、受處分人異議意旨略以：異議人即受處分人甲○○於97年11
    月24日晚上10時10分左右，由臺中縣大里市○○路右轉日新
    路，當機車行駛到接近日新路與鐵路街口時，突然有警車靠
    近，車上員警搖下車窗要其停車接受稽查（並非如警方回函
    所述有警笛示意），其以為是一般臨檢，遂停車並拿出相關
    證件受查。豈料2名警員竟說其於日新路與日新巷口闖紅燈
    ，當場要開罰單，其立即向警員提出異議，但警方說有錄影
    存證，其請警員播放DV帶之內容，但內容中既無錄到車牌，
    也看不清楚違規者的樣子，根據警員的說法是他在對向車道
    看到2人相載闖紅燈，等他們迴轉欲追趕取締時，在下2個路
    口看到其2人相載，正在停紅綠燈，所以認定係其闖紅燈，
    此種說法難令其接受與信服。事發當時其已向警方說明，但
    警方堅持開單，並說有問題可向監理站申訴，申請調閱錄影
    帶，由監理站判定後即可銷案，並要其在罰單上簽名，但經
    其向監理站申訴後，只拿到4張模糊的照片，一樣看不出違
    規者是何人，向監理站經辦詢問是否有清楚照片或錄影帶，
    經辦人員說「沒有」，其詢問那依據何種標準做裁決，經辦
    說由警方之回函做判別，若果真如此，那又何需申訴？根本
    是警方球員兼裁判。而且監理站人員告知此案件登記的是「
    當場舉發」，但事實明明是警員說因錄到違規影像，才開單
    告發，怎會是當場舉發呢？又其有以下幾點疑問：(一)、警方
    當時所錄到的違規人會闖紅燈，想必應該是趕時間，既然如
    此，又怎會在警方迴轉後，在下2個路口處等紅燈，讓警方
    取締？(二)、既然不是當場舉發，就該有證據，而不是以4張
    模糊的照片就要人民冤枉地交出辛苦血汗錢！為此爰聲明異
    議等語。
三、按汽車駕駛人，行經有燈光號誌管制之交岔路口闖紅燈者，
    處新臺幣1800元以上5400元以下罰鍰，並記違規點數3點；
    汽車行駛至交岔路口，其行進、轉彎，應遵守燈光號誌，道
    路交通管理處罰條例第53條第1項、第63條第1項第3款與道
    路交通安全規則第102條第1項第1款分別定有明文。經查：
(一)、受處分人甲○○於97年11月24日騎乘車號GU3－363號重機車
    ，在臺中縣大里市○○路與日新巷口，因「闖紅燈（直行）
    」，被臺中縣警察局霧峰交通分隊警員開單舉發等情，業據
    證人即舉發之警員陳明忠於本院調查時證稱：「（當時攔查
    受處分人的地點及目擊的地點距離多遠？）我們是在日新路
    與日新巷口，我們發現受處分人從對向闖紅燈，我們就迴轉
    ，攔查的地點距離目擊地點距離約2百公尺。」、「（你們
    當時幾人執勤？）2人，我們是開巡邏車，由我同事開車。
    」、「（有辦法確定受處分人闖紅燈？）有。」、「（你當
    時攔查情形？）我們在對向取締交通違規，我們看到受處分
    人闖紅燈，之後我們尾隨受處分人的機車，之後到適當地點
    將他攔下，我們在攔下時有響警報器。」、「（你們迴轉時
    就一直跟著違規的機車？）是，受處分人闖紅燈後，我們就
    迴轉，雖然有一些距離，但是我們有一直目視著違規的機車
    ，所以我們確定是受處分人騎乘的機車。」、「（是否會判
    斷錯誤？）不會。」、「照片是沒有辦法確認，因為照片是
    從違規機車前方拍照，機車車牌是懸掛在機車後面，但是我
    確定是受處分人的機車違規。」、「當時我們是目擊2人騎
    乘機車，當時只有他們2人是雙載，而且路過的機車只有他
    們2人是雙載的，所以我們很確認就是受處分人。」、「（
    你們車子迴轉之後，有一直跟著違規的機車？）有，因為我
    們有迴轉，雖然有一點距離，．．但是我們有一直跟著，而
    且我們有一直看著違規的機車。」、「我們確實從日新路口
    看到受處分人違規。」、「巡邏車當時沒有熄火，從違規機
    車闖紅燈開始，我們的視線就沒有離開過違規機車。」等語
    屬實，並有臺中縣警察局舉發違反道路交通管理事件通知單
    影本1份在卷可稽。
(二)、本院衡以警察為維持交通秩序，依法執行職務，立場應是客
    觀公正，而證人乙○○○○與受處分人素不相識，亦無宿怨
    ，當無設詞誣攀之理，是其所為證言，應屬真實可信。又本
    院亦查無任何證據足資證明執勤警員有捏造事實、違法取締
    之情事，則執勤警員本其維護交通秩序、安全職責所為之當
    場舉發，自應受到合法、正確之推定。
(三)、另所謂當場，依實務見解，並不以尚未離去現場為限，即已
    離開現場而在跟蹤追躡中，仍不失為當場，故本件係警員尾
    隨追躡受處分人機車後當場舉發之違規案件，而非警員依科
    學儀器取得證據資料逕行舉發之違規案件。是縱使由警員攝
    錄之影像或翻拍之照片無法辨別該違規闖紅燈之機車係受處
    分人所騎乘之機車，亦僅該項證據資料不足以資為不利於受
    處分人之認定而已。惟本件既經舉發之警員陳明忠到庭證述
    明確，則受處分人闖紅燈之違規行為已堪認定。
(四)、綜上所述，受處分人應有騎機車闖紅燈之違規行為無誤。從
    而，原處分機關據以援引上開規定，裁處罰鍰1800元，並記
    違規點數3點，核無違誤。故本件聲明異議為無理由，應予
    駁回。
四、據上論斷，應依道路交通管理處罰條例第87條第2項，道路
    交通案件處理辦法第19條，裁定如主文。
中    華    民    國    98    年     3    月    20    日
                    交通法庭    法  官  簡源希
以上正本證明與原本無異。
如不服本裁定，應於收受送達後5日內向本院提出抗告狀。（應
附繕本）
                                書記官  黃雅青
中    華    民    國    98    年     3    月    20    日


司法院資訊處製作；財團法人民間司法改革基金會備份。
